臺灣高雄地方法院刑事判決　　　　　　　94年度訴字第2501號
公　訴　人　臺灣高雄地方法院檢察署檢察官
被　　　告　甲○○
上列被告因毒品危害防制條例案件，經檢察官提起公訴（94年度
毒偵字第4602號），本院判決如下：
    主  文
甲○○施用第一級毒品，累犯，處有期徒刑柒月。
    事  實
一、甲○○前於民國91年間因竊盜、誣告等罪，經台灣高雄地方
    法院分別判處有期徒刑5 月、3 月，定應執行有期徒刑7 月
    確定，並於93年4 月20日執行完畢。
二、甲○○復於92年間因施用毒品案件，經本院以92年度毒聲字
    第2891號裁定送觀察、勒戒後，認有繼續施用毒品之傾向，
    又經本院以92年度毒聲字第4303號裁定強制戒治，於93年7
    月6 日戒治期滿，經台灣高雄地方法院檢察署檢察官以93年
    度戒毒偵字第598 號處分不起訴確定。詎仍不知悔改，於強
    制戒治執行完畢釋放後5 年內，復基於施用第一級毒品海洛
    因之犯意，於94年3 月16日下午4 時53分許回溯24小時內之
    某時（不含警力拘束期間），在高雄某處施用第一級毒品海
    洛因1 次。嗣於94年3 月16日下午4 時53分許，為警通知其
    在高雄市政府警察局三民一分局採尿送驗後查悉上情。
二、案經高雄市政府警察局三民第二分局報請臺灣高雄地方法院
    檢察署檢察官偵查起訴。
    理  由
一、訊據被告甲○○矢口否認有於上揭時間施用第一級毒品海洛
    因之犯行，迭於警、偵訊及本院審理時辯稱：可能係因感冒
    服用藥物關係才會驗出嗎啡反應，伊未施打海洛因云云。經
    查：
（一）被告經警於94年3 月16日下午4 時53分許，依法採集被告
      尿液及密封等情，有親筆簽名及按捺指印之列管毒品人口
      尿液檢體採集送驗紀錄表1 紙可考（參見警卷第10頁），
      且被告於本院審理時所不爭執（參見本院審理卷第20頁）
      ，堪認被告之採尿程序合乎法律規定。而被告前於92年間
      因施用毒品案件，經本院以92年度毒聲字第2891號裁定送
      觀察、勒戒後，認有繼續施用毒品之傾向，又經本院以92
      年度毒聲字第4303號裁定強制戒治，於93年7 月6 日戒治
      期滿，經台灣高雄地方法院檢察署檢察官以93年度戒毒偵
      字第598 號處分不起訴確定等情，亦有臺灣高等法院被告
      全國前案紀錄表1 份在卷可查
（二）又被告為警查獲後，所採集之尿液經送長榮大學以酵素免
      疫分析法（ＥＩＡ）為初步檢驗，再以氣相層析／質譜儀
      法（ＧＣ／ＭＳ）複驗確認結果，呈嗎啡陽性反應，有該
      公司94年4 月15日確認報告1 紙可按（參見偵查卷第9 頁
      ）。而海洛因施用入人體後水解還原成嗎啡，再循嗎啡之
      代謝方式排體外，亦據行政院衛生署藥物食品檢驗局73
      藥檢壹字第030221號函說明綦詳。另依醫學臨床實驗及根
      據英國藥學會出版Isolatio nand Indent ification of
      Drugs 乙書第293 頁載明：海洛因經注射入人體後，在體
      內迅速水解成6-Mono acetyImorphine ，再緩緩繼續水解
      成嗎啡，然後再循嗎啡之代謝方式排出，同書第431 ～
      432 頁並載有：嗎啡經注射入人體後，約50% 以上於8 小
      時內自尿中排出，至24小時排出約90% 等語。此外，按通
      常健康成人1 次注射嗎啡15公絲，而以現行採用蟻醛酸試
      液及鉬鋑銨酸試液檢檢驗其尿液時，注射後8 小時內所排
      尿液易於檢出；8 小時至24小時，視其取尿時間及尿量多
      寡，可能檢出；至24小時以後所排之尿液，用上述方法已
      難檢出，亦據行政院衛生署藥物食品檢驗局73年11月30
      日（７３）藥檢壹字第030221號函釋在案。且被告經採集
      尿液送篩檢後，再以較精密之氣相層析質譜儀方法檢驗確
      認結果，其尿液確有嗎啡反應，有前開檢驗報告可憑；而
      以此雙重檢驗方法作藥物及其代謝產物之定性及定量分析
      ，當無偽陽性反應可能，其檢驗結果自屬可採。被告辯稱
      感冒服用藥物方驗出有嗎啡反應等語。惟查，被告所提供
      之服用藥物處分箋3 份經送往高雄市政府衛生局藥政科查
      詢結果，服用上開處分箋上所載之藥物後，尿液應不會呈
      現嗎啡、鴉片或可待因之陽性反應；若初步篩有偽陽性反
      應，可以「氣相層析質譜儀」進行分析檢驗該類藥品，俾
      確認嗎啡、鴉片或可待因之陽性反應等語，此有高雄市政
      府衛生局藥政科傳真函1 紙在卷可查（參見偵查卷第20頁
      ），依上開函示，被告所服用之藥品應不會呈現嗎啡、鴉
      片或可待因之陽性反應，復經長榮大學以氣相層析質譜儀
      方法檢驗尿液，亦排除受藥物影響之偽陽性反應，被告上
      開所辯即不足採。本件事證明確，被告於強制戒治執行完
      畢後五年內再犯施用第一級毒品海洛因之犯行，洵堪認定
      ，應予依法論科。
二、按海洛因係屬毒品危害防制條例第2條第1項所稱之第一級毒
    品，依法不得施用。核被告所為，係犯毒品危害防制條例第
    10條第1項之施用第一級毒品罪。被告持有海洛因後，進而
    施用，其持有行為應被其施用之行為所吸收，不另論罪。末
    查，被告前於91年間因竊盜、誣告等罪，經台灣高雄地方法
    院分別判處有期徒刑5 月、3 月，定應執行有期徒刑7 月確
    定，並於93年4 月20日執行完畢，此有台灣高等法院被告全
    國前案紀錄表、台灣高雄地方法院檢察署刑案資料查註紀錄
    表各1 紙在卷可按，其於5 年內再犯本件最重本刑為有期徒
    刑以上之罪，為累犯，應依刑法第47條之規定，並加重其刑
    。本院審酌被告經觀察勒戒及強制戒治後仍未能戒除毒癮，
    顯見其不思悔改，惟考量施用毒品行為於本質上係屬自我戕
    害行為，反社會性之程度較低等一切情狀，量處如主文所示
    之刑。
據上論斷，應依刑事訴訟法第299條第1項前段，毒品危害防制條
例第10條第1項，刑法11條、第47條，判決如主文。
本案經檢察官李廷輝到庭執行職務。
中　　華　　民　　國　　94　　年 　　7　　月　　28　　日
                            鳳山刑事第2庭
                            審判長法  官  廖建瑜
                                  法  官  莊珮君
                                  法  官  胡宜如
以上正本證明與原本無異。
如不服本判決，應於收受送達後10日內向本院提出上訴書狀。
　　　　　　　　　　　 　　       書記官  張家榮
中　　華　　民　　國　　94　　年　　7 　　月　　29　　日
毒品危害防制條例第10條
施用第一級毒品者，處 6 月以上 5 年以下有期徒刑。
施用第二級毒品者，處 3 年以下有期徒刑。
